臺灣嘉義地方法院刑事判決
110年度交訴字第58號
公  訴  人  臺灣嘉義地方檢察署檢察官
被      告  莊建忠



上列被告因過失致重傷害案件，經檢察官提起公訴（110年度調
偵字第195號），被告於本院準備程序中，就被訴事實為有罪之
陳述，經本院合議庭裁定由受命法官獨任進行簡式審判程序，判
決如下：
    主  文
莊建忠犯無駕駛執照駕車過失致重傷害罪，處有期徒刑捌月。
    犯罪事實
一、莊建忠之自用大貨車駕駛執照業經註銷，仍於民國109年8月
    23日早上5時15分許，駕駛車牌號碼00-000號自用大貨車，
    沿嘉義縣民雄鄉大崎村166縣道由東往西方向行駛，行經166
    縣道0000○里○0○○○村○○○00號附25前)時，原應注意車前狀況
    ，隨時採取必要之安全措施，而依當時天候晴、晨或暮光，
    柏油路面乾燥、無缺陷，無障礙物且視距良好，並無不能注
    意之情事，竟疏未注意劉金山在其前方路旁徒步行走，而貿
    然前行，其所駕駛上開自用大貨車之右後照鏡因而自後撞擊
    劉金山，劉金山因而倒地受有頭部外傷併顱骨、顏面骨骨折
    及顱內出血、左小腿開放性骨折等傷害，而有意識不清、混
    淆，左側肢體無力、反應遲鈍等功能障礙且無法治癒之重傷
    害。
二、案經劉金山之配偶劉吳麗卿訴由臺灣嘉義地方檢察署檢察官
    偵查起訴。
    理  由
一、被告莊建忠所犯係死刑、無期徒刑、最輕本刑為3年以上有
    期徒刑以外之罪，其於準備程序中就被訴事實為有罪之陳述
    ，經法官告知簡式審判程序之旨，並聽取公訴人及被告之意
    見後，經本院合議庭依刑事訴訟法第273條之1第1項之規定
    ，裁定由受命法官獨任進行簡式審判程序。是本案之證據調
    查方式及證據能力之有無，依刑事訴訟法第273條之2及第15
    9條第2項之規定，不受同法第159條第1項、第161條之2、第
    161條之3、第163條之1及第164條至第170條規定之限制。
二、
(一)上開犯罪事實業據被告於警詢、偵查及審理時坦白承認，復
    有證人即告訴人劉吳麗卿於偵訊時之指訴、嘉義縣警察局民
    雄分局交通分隊道路交通事故當事人登記聯單、道路交通事
    故調查報告表㈠、㈡、道路交通事故初步分析研判表、A1A2類
    交通事故攝影蒐證檢視表、中華電信公路監理電子閘門-證
    號查詢汽車駕駛人、車號查詢汽車車籍、職務報告各1紙、
    肇事人自首情形紀錄表2紙、道路交通事故現場圖3紙、現場
    及車損照片11張在卷可參，足證被告任意性自白與事實相符
    ，得採為認定事實之證據。又被害人劉金山於本案車禍中受
    有前開重傷害，亦有戴德森醫療財團法人嘉義基督教醫院11
    0年3月19日戴德森字第1100300111號函暨所附病歷光碟1片
    、該院109年9月16日(乙種)診斷證明書各1份附卷佐憑。足
    認被告上開任意性自白與事實相符，應堪採信。
(二)「汽車行駛時，駕駛人應注意車前狀況及兩車並行之間隔，
    並隨時採取必要之安全措施。」道路交通安全規則第94條第
    3項訂有明文。被告駕車本應注意及此，且被告曾為持有自
    用大貨車駕駛執照之職業駕駛人，對此規定當知之甚稔；依
    卷附之道路交通事故調查表（一）所載，肇事當時天候晴、
    晨或暮光，柏油路面乾燥、無缺陷，無障礙物且視距良好等
    情，並無不能注意之情事，被告疏未及此，駕車由後方碰撞
    被害人，就本案之交通事故應為肇事主因，而被害人則無肇
    事因素。被害人因本件車禍受有前揭重傷害，被告過失駕駛
    行為與告訴人所受重傷害間，顯有相當因果關係。
(三)綜上所述，本案事證明確，被告犯行堪以認定，應依法論科
    。　　
三、核被告所為，係犯道路交通管理處罰條例第86條第1項、刑
    法第284條第1項後段之無駕駛執照駕車過失致重傷害罪，並
    應依道路交通管理處罰條例第86條第1項規定加重其刑。又
    被告肇事後，經員警前往現場處理時，在場並當場承認為肇
    事人等情，此有嘉義縣警察局民雄分局交通分隊道路交通事
    故肇事人自首情形紀錄表1紙在卷可按（見警卷第61頁），
    爰依刑法第62條前段規定減輕其刑。被告兼有刑之加重及減
    輕事由，依法先加後減。爰以行為人之責任為基礎，依被告
    之前案紀錄、陳述及被害人家屬之意見（見本院卷第45、71
    至72、81頁），審酌被告曾有施用毒品之紀錄，有臺灣高等
    法院被告前案紀錄表附卷可憑；為肇事原因，被害人無肇事
    因素；於審理時自陳高中肄業、離婚、生有一子；被害人家
    屬於審理時表示由法院依法裁判之意見等一切情狀，量處如
    主文所示之刑。
據上論斷，應依刑事訴訟法第273條之1第1項、第299條第1項前
段（依刑事判決精簡原則，僅記載程序法條），判決如主文。
本案經檢察官江炳勳提起公訴，檢察官陳昱奉到庭執行職務。 
中　　華　　民　　國　　110 　年　　10　　月　　29　　日
                  刑事第四庭  法　官　康敏郎
以上正本證明與原本無異。
如不服本判決應於收受判決後20日內向本院提出上訴書狀，並應
敘述具體理由；其未敘述上訴理由者，應於上訴期間屆滿後20日
內向本院補提理由書（均須按他造當事人之人數附繕本）「切勿
逕送上級法院」。告訴人或被害人如對於本判決不服者，應具備
理由請求檢察官上訴，其上訴期間之計算係以檢察官收受判決正
本之日期為準。
中　　華　　民　　國　　110 　年　　10　　月　　29　　日
                              書記官　陳佾澧
附錄法律條文：
一、道路交通管理處罰條例第86條汽車駕駛人，無駕駛執照駕車
    、酒醉駕車、吸食毒品或迷幻藥駕車、行駛人行道或行經行
    人穿越道不依規定讓行人優先通行，因而致人受傷或死亡，
    依法應負刑事責任者，加重其刑至二分之一。
　　汽車駕駛人，在快車道依規定駕車行駛，因行人或慢車不依
    規定，擅自進入快車道，而致人受傷或死亡，依法應負刑事
    責任者，減輕其刑。
二、刑法第284條
    因過失傷害人者，處一年以下有期徒刑、拘役或十萬元以下
    罰金；致重傷者，處三年以下有期徒刑、拘役或三十萬元以
    下罰金。